臺灣高等法院臺中分院刑事判決　　　　　　　　九十一年度上訴字第一八二六號
　　上　訴　人　臺灣台中地方法院檢察署檢察官
　　被　　　告　甲○○
右上訴人因被告違反著作權法案件，不服臺灣臺中地方法院九十一年度訴字第一四三
三號中華民國九十一年八月十六日第一審判決（起訴案號：臺灣臺中地方法院檢察署
九十一年度偵字第九一九二號），提起上訴，本院判決如左：
    主      文
原判決撤銷。
本件公訴不受理。
    理      由
一、按被告死亡者，案件應諭知不受理之判決，此於刑事訴訟法第三百零三條第五款
    定有明文。又因被告死亡之後，已欠缺當事人能力及刑罰能力，故縱有告訴乃論
    之罪經撤回告訴之情形，仍應依據刑事訴訟法第三百零三條第五款之規定，為公
    訴不受理之判決。
二、本件公訴人之公訴意旨略以：被告甲○○（以下簡稱為被告）基於意圖營利之犯
    意，自民國（下同）九十一年五月六日十九時三十分許起，在台中市○○路丸九
    超商後方流動夜市擺設攤位，將其以每片新台幣（下同）二十元之代價，向綽號
    「五角」之不詳姓名年籍女子購得之未經著作權人授權重製之盜版光碟，以每片
    五十元之價格，連續販售予不特定之第三人，以此方式侵害他人之著作權，並以
    為常業，嗣於九十一年五月七日零時三十分許，被告收攤後駕車離去之際，方於
    台中縣潭子鄉○○路○段一六０號前，為警攔檢查獲，當場並扣得其所有之盜版
    光碟計一千二百七十七片（其中丁文琪等音樂光碟三百零七片經著作權人全員集
    合國際多媒體股份有限公司提出告訴），案經全員集合國際多媒體股份有限公司
    訴由台中市警察局第一分局報告偵辦，因認被告涉有違反著作權法第八十七條第
    二款之規定，而違反著作權法第九十四條、第九十三條第三款之常業侵害著作權
    之罪嫌。
三、本件原審判決略以：刑法所謂常業犯，係指將犯罪作為賴以維生之職業者而言，
    而侵害著作權之常業犯，應係指「以侵害著作權營生」或「恃侵害著作權為生」
    ，始克相當，故行為人縱先後多次侵害著作權之行為，如並未以之維生，仍不得
    謂係常業犯，此有最高法院八十五年度台上字第二０八０號判決可資參照。經查
    ，本案被告係於九十一年五月六日十九時三十分起開始擺攤販售，九十一年五月
    七日零時三十分即遭查獲，販售之時間，僅有五個小時左右，且被告當天因販售
    盜版音樂光碟所得之利益，亦僅五百元之譜，再者，被告所有供為販售使用之盜
    版音樂光碟一千二百七十七片中，僅有三百零七片，業據告訴人全員集合國際多
    媒體股份有限公司提出告訴，其餘並未經著作財產權人提出告訴，尚無從是否確
    屬侵害他人著作財產權之盜版品，則由被告販售之時間不長，販售之數量非鉅，
    獲取之利益亦係少額之情，綜上觀之，尚難賴此為生，資以為業，則被告所為，
    應係違反著作權法第八十七條第二款視為侵害著作權之規定，應論以著作權法第
    九十三條第三款之侵害著作財產權罪，公訴人認被告所犯為違反著作權法第九十
    四條之常業犯，顯有未洽。又按告訴乃論之罪，告訴人於第一審辯論終結前得撤
    回其告訴；又告訴經撤回者，應諭知不受理之判決，刑事訴訟法第二百三十八條
    第一項、第三百零三條第三款分別定有明文。經查：本件告訴人全員集合國際多
    媒體股份有限公司告訴被告甲○○違反著作權法案件，公訴人雖認係犯著作權法
    第九十四條、第九十三條第三款、第八十七條第二款之侵害著作財產權罪之常業
    犯，惟經審理後，認被告應僅違反著作權法第九十三條第三款、第八十七條第二
    款之侵害著作財產權罪，業如前述，依照著作權法第一百條前段之規定，係屬告
    訴乃論之罪，茲因被告已與告訴人全員集合國際多媒體股份有限公司達成和解，
    告訴人全員集合國際多媒體股份有限公司並具狀撤回告訴，此有和解書、撤回告
    訴狀各一份在卷可稽，爰依據刑事訴訟法第三百零三條第三款之規定，為本件公
    訴不受理之判決。
四、本件公訴人雖以被告上開所為，確屬常業犯，非屬告訴乃論之罪等情詞，指謫原
    審判決不當，而提起本件上訴。惟本案被告於九十一年八月三十日收受原審判決
    書之後，已於九十一年九月十七日死亡，有台灣台中地方法院檢察署相驗屍體證
    明書影本、及除戶戶籍謄本各一紙在卷可稽。依據刑事訴訟法第三百零三條第五
    款之規定，本案自應為公訴不受理之判決。原審判決未及依照上開規定為本件公
    訴不受理之判決，尚有未合。是公訴人上訴意旨雖未指謫此情，仍應由本院將原
    審判決撤銷，改依上開規定，為本件公訴不受理之諭知，且不經言詞辯論為之。
五、據上論斷，應依刑事訴訟法第三百六十九條第一項前段、第三百六十四條、第三
    百零三條第五款、第三百零七條，判決如主文。
中      華      民      國      九十一  年      十一    月      十三    日
                                臺灣高等法院臺中分院刑事第三庭
                                      審判長法  官  陳  朱  貴
                                            法　官　胡　忠　文
                                            法  官  廖  柏  基
右正本證明與原本無異。
檢察官得上訴。
如不服本判決應於收受送達後十日內向本院提出上訴書狀，其未敘述上訴之理由者並
得於提起上訴後十日內向本院補提理由書（均須按他造當事人之人數附繕本）。
                                            書記官　詹  錫　朋
中      華      民      國      九十一  年      十一    月      十四    日
                                                                        Ａ
